最高法院刑事判決　　　　　　　　　　　　　　　　八十七年度台非字第二六五號
　　上　訴　人　最高法院檢察署檢察總長
　　被　　　告　甲○○
右上訴人因被告違反槍砲彈藥刀械管制條例案件，對於台灣南投地方法院中華民國八
十七年六月五日第一審確定判決（八十七年度易字第二五二號，聲請簡易判決處刑案
號：台灣南投地方法院檢察署八十六年度偵字第四三五○號），認為違背法令，提起
非常上訴，本院判決如左：
    主  文
原判決關於違背法令部分撤銷。
    理  由
非常上訴理由稱：「一按判決不適用法則或適用不當者，為違背法令。又保安處分適
用裁判時之法律，為刑事訴訟法第三百七十八條、刑法第二條第二項分別有明文規定
。經查台灣南投地方法院前開確定判決認定甲○○明知陳建肇於民國八十六年六月間
在不詳處所，交付其保管之手提袋內，置有如附表所示具有殺傷力之改造玩具手槍四
枝及子彈十八顆，竟仍與陳建肇基於犯意之聯絡，未經許可共同無故持有之。嗣同年
八月九日上午五時許，警察於甲○○向陳建肇之姊陳阿敏所借車牌號碼為ＭＳ－四六
六七號自小客車內，扣得如附表所示之槍彈，經訊甲○○獲悉上情，因而依修正前槍
砲彈藥刀械管制條例第十條第三項、第十一條第三項判處甲○○如主文部分所示之罪
刑。二依八十六年十一月二十四日修正公布之槍砲彈藥刀械管制條例第十九條第一項
規定，犯該條例第七、八、十、十一各條、第十二條第一項至第三項、第十三條第一
項至第三項之罪，經判處有期徒刑者，應於刑之執行完畢或赦免後，令入勞動場所強
制工作，其期間為三年。甲○○共同持有槍枝彈藥之行為雖在該條例修正之前，然修
正後之該條例第十一條第四項、第七條第四項，仍有處罰規定。對於持有槍械彈藥則
應宣告強制工作，而強制工作為保安處分，而保安處分依前述刑法第二條第二項規定
，應適用裁判時之法律，並無同條第一項輕重比較規定之適用。乃原確定判決竟未予
宣告甲○○應付強制工作，該判決不適用法律，當然為違背法令，因該判決已確定，
爰依刑事訴訟法第四百四十一條提起非常上訴，請撤銷原確定之違法判決，另為適法
之判決，以資救濟」等語。
本院按刑罰，以犯罪之違法性為基礎，並以剝奪犯人法益為其內容，保安處分，則以
行為人危險性為基礎，而以預防犯罪為其目的。故遇有刑罰及保安處分法律，同有新
舊法之變更比較時，刑法第二條第一項及第二項，本即容許分別依從新從輕或從新兩
種不同之原則，為法律割裂之適用，無須強求兩者均一體適用舊法或新法。此見本院
二十五年五月十二日民刑庭總會決議(二)提示：「保安處分非刑罰，即使比較新舊法輕
重結果，適法舊刑法論科，仍得適用新刑法宣示保安處分」之旨益明。又刑法第二條
第二項規定保安處分採取絕對從新主義，其立法用意端在保安處分以防衛社會為目的
，而用感化、矯治等方式，消弭犯人之違法潛在性，基此教育刑思想所採取之措施，
唯有優先適用裁判時之新法，較能切合社會變遷之需要而充分發揮其積極防衛社會之
功能，因此保安處分自有別於一般刑罰，不必過問舊法有無保安處分之規定，一律適
用裁判時之新法。查本件被告甲○○於民國八十六年六月間，在不詳處所，與陳建肇
共同未經許可，無故持有可發射子彈具有殺傷力之改造玩具手槍四枝，及子彈十八顆
，經警於同年八月九日上午五時許查獲，被告所為係觸犯同年十一月二十四日修正公
布前之槍砲彈藥刀械管制條例第十條第三項、第十一條第三項（相當於修正後同條例
第十一條第四項、第十二條第四項）之罪，第一審台灣南投地方法院於八十七年六月
五日，以八十七年度易字第二五二號，依想像競合犯從一重論被告共同未經許可無故
持有可發射子彈具有殺傷力之槍枝罪，酌處有期徒刑五月，如易科罰金，以三百元折
算一日時，未按裁判時新法即修正後槍砲彈藥刀械管制條例第十九條第一項之規定一
併宣告強制工作，尚難謂無判決不適用法則之違誤。案經確定，非常上訴意旨執以指
摘，洵有理由。惟原判決尚非不利於被告，僅應由本院將原判決關於違背法令部分撤
銷，以資糾正。
據上論結，應依刑事訴訟法第四百四十七條第一項第一款前段，判決如主文。
中      華      民      國    八十七    年      九      月      十      日
                              最高法院刑事第三庭
                                  審判長法官  蔡  詩  文
                                        法官  莊  登  照
                                        法官  洪  明  輝
                                        法官  蔡  清  遊
                                        法官  林  增  福
      右正本證明與原本無異
                                              書  記  官
中      華      民      國    八十七    年      九      月     十七     日
